臺灣基隆地方法院基隆簡易庭小額民事判決
111年度基小字第490號
原      告  華南產物保險股份有限公司

法定代理人  陳文智  
訴訟代理人  蔡明軒  
被      告  宋均均  
上列當事人間請求損害賠償事件，本院於民國111年2月16日言詞
辯論終結，判決如下：
    主  文
被告應給付原告新臺幣伍萬貳仟壹佰肆拾陸元，及自民國一百一
十一年一月二十五日起至清償日止，按年息百分之五計算之利息
。
原告其餘之訴駁回。
訴訟費用新臺幣壹仟元，由被告負擔新臺幣伍佰伍拾貳元，餘由
原告負擔。
本判決原告勝訴部分得假執行，但被告如以新臺幣伍萬貳仟壹佰
肆拾陸元為原告預供擔保，得免為假執行。
    事實及理由
一、原告起訴主張：
　　被告騎乘車號000-000號普通重型機車（下稱系爭機車），
    於民國109年7月5日下午1時50分，行經基隆市○○區○○路000
    號時，因未依標線行駛，而與原告承保而由訴外人陳志鴻駕
    駛之車號000-0000號車輛（下稱系爭車輛）發生碰撞，致系
    爭車輛受損，系爭車輛修復之必要費用合計新臺幣（下同）
    209,069元（工資117,671元、材料費用91,398元)，經扣除
    被保險人之自負額20,000元，剩餘之189,069元，原告依保
    險法取得代位求償權，而本次事故因陳志鴻與被告均負過失
    責任，故原告僅請求百分之50之車損費用即94,535元，爰依
    保險法第53條第1項、民法第184條、第191條之2、第196條
    之規定，提起本件訴訟，並聲明：㈠被告應給付原告94,535
    元及自起訴狀繕本送達翌日起至清償日止，按年息百分之5
    計算之利息。㈡訴訟費用由被告負擔。
二、被告抗辯略以：
　　被告是從後方被追撞，並無過失，且系爭車輛還有加速等語
    。
三、本院之判斷：
　㈠原告主張被告駕駛系爭機車，於上開時間，行經上揭地點，
　　與系爭車輛發生碰撞，致系爭車輛受損，原告已依保險契約
    賠付被保險人系爭車輛之維修費用189,069元等事實，業據
    原告提出系爭車輛行車執照、基隆市警察局道路交通事故當
    事人登記聯單、道路交通事故現場圖、基隆市警察局道路交
    通事故初步分析研判表、永三汽車報價單、結帳工單、統一
    發票等件影本為證，且經本院依職權向基隆市警察局調取本
    件交通事故相關資料（見該局111年1月10日基警交字第1110
    030437號函附道路交通事故現場圖、A3類道路交通事故調查
    紀錄表、道路交通事故當事人酒精測定紀錄表、汽機車駕駛
    人酒後生理協調平衡檢測紀錄表、道路交通事故初步分析研
    判表等件影本及道路交通事故照片）在卷可稽，且為被告所
    不爭執，堪信為真。　　　
  ㈡按駕駛人駕駛汽車，應遵守道路交通標誌、標線、號誌之指
    示。汽車行駛時，駕駛人應注意車前狀況及兩車並行之間隔
    ，並隨時採取必要之安全措施，道路交通安全規則第90條第
    1項前段、第94條第3項前段分別定有明文。經查，訴外人陳
    志鴻於警詢時陳稱：我當時開車沿中正路往海大方向行駛內
    側車道，至事故地點時我要行駛正豐街，那時號誌是正豐街
    方向綠燈，我就要打方向燈切到外側車道時，對方突然從我
    右前方切到內側車道，我來不及反應我車頭就與對方碰撞等
    語（見陳志鴻之道路交通事故談話紀錄表）。被告於警詢時
    陳稱：我當時沿中正路往海大方向行駛外側車道，至事故地
    點時我要往中正路行駛，往中正路方向的號誌是紅燈，我就
    往左切到內側停在機車停等區靠近雙白線，我剛停下來我車
    車尾就與對方碰撞，我沒有受傷等語（見被告之道路交通事
    故談話紀錄表）。另經本院於111年2月16日言詞辯論期日勘
    驗行車紀錄器光碟，其結果為：「檔案名稱：0000000中正
    路103號（156）.MP4，內容為原告承保車輛之行車紀錄器，
    車輛行駛於道路上，錄影時間38秒時，前方有紅燈，車輛時
    速約為33公里，41秒時向右跨越雙白線，此時被告騎機車從
    畫面右側超越系爭車輛，在畫面時間43秒時，系爭車輛車速
    為時速13公里，此時被告的機車向左跨越雙白線，約44秒及
    45秒時，系爭車輛加速至每小時16公里，於45秒時，被告的
    機車已經跨越雙白線到停止線前減速，此時系爭車輛撞到被
    告的機車。」（本院111年2月16日言詞辯論筆錄第2頁）。
    依上事證，可知本件交通事故之發生，係被告騎乘系爭機車
    行駛於基隆市○○區○○路000號往海大方向之右側車道，而陳
    志鴻駕駛系爭車輛行駛於該路段左側車道，雙方駕車均未依
    標線指示而貿然變換車道，且陳志鴻駕車未注意車前狀況，
    於被告之系爭機車超越系爭車輛時，仍加速前進，以致系爭
    車輛煞停不及而與系爭機車發生碰撞，堪認兩造均有過失。
    且被告之過失行為與系爭車輛受損結果間有相當因果關係，
    被告應對系爭車輛之損害負侵權行為損害賠償責任。而原告
    已依保險契約給付系爭車輛之修復費用，自得依保險法第53
    條規定代位行使對被告之損害賠償請求權。
　㈢按因故意或過失，不法侵害他人之權利者，負損害賠償責任
    。汽車、機車或其他非依軌道行駛之動力車輛，在使用中加
    損害於他人者，駕駛人應賠償因此所生之損害，民法第184
    條第1項前段、第191條之2前段分別定有明文。次按負損害
    賠償責任者，除法律另有規定或契約因有訂定外，應回復他
    方損害發生前之原狀；第一項情形，債權人得請求支付回復
    原狀所必要之費用，以代回復原狀，民法第213條第1項、第
    3項定有明文。再按物被毀損時，被害人除得依民法第196 
    條請求賠償外，並不排除民法第213條至第215條之適用。依
    民法第196條請求賠償物被毀損所減少之價額，得以修復費
    用為估定之標準，但以必要者為限（例如：修理材料以新品
    換舊品，應予折舊）。被害人如能證明其物因毀損所減少之
    價額，超過必要之修復費用時，就其差額，仍得請求賠償（
    最高法院77年度第9次民事庭會議決議㈠參照）。查原告主張
    系爭車輛之修復費用合計為209,069元（工資117,671元、材
    料91,398元)，而原告僅請求其中189,069元，則原告請求金
    額中之工資、材料金額應按比例計算，分別為工資106,414
    元（計算式：189,069元×117,671元/209,069元＝106,414元
    ，元以下四捨五入，下同）、材料82,655元（計算式：189,
    069元×91,398元/209,069元＝82,655元）。系爭車輛出廠年
    月為109年1月，不知其確切之出廠日期，推定系爭車輛為10
    9年1月15日出廠，而以109年1月15日為計算折舊之基準，至
    至109年7月5日車禍受損之日止，依營利事業所得稅查核準
    則第95條第6款規定：「固定資產提列折舊採用定率遞減法
    者，以一年為計算單位，其使用期間未滿一年者，按實際使
    用之月數相當於全年之比例計算之，不滿一月者，以月計」
    之方法計算結果，使用之時間應以6月計，其車輛及附加零
    件已有折舊，應將折舊部分予以扣除。本院依行政院所頒固
    定資產耐用年數表及固定資產折舊率之規定，自用小客車之
    耐用年數為5年，依定率遞減法每年折舊千分之369，則原告
    請求之修理費中零件費用82,655元，依上開標準計算折舊後
    ，原告所得請求之零件費用為67,405元（計算式：折舊值82
    ,655元×0.369×6/12＝15,250元，折舊後價值82,655元－15,25
    0元＝67,405元）。加計其餘不應折舊之修復金額即工資106,
    414元，則修復系爭車輛之必要費用應為173,819元。
  ㈣按損害之發生或擴大，被害人與有過失者，法院得減輕賠償
    金額，或免除之。重大之損害原因，為債務人所不及知，而
    被害人不預促其注意或怠於避免或減少損害者，為與有過失
    。前2項之規定，於被害人之代理人或使用人與有過失者，
    準用之，民法第217條定有明文。次按「查損害之發生或擴
    大，被害人與有過失者，法院得減輕賠償金額或免除之，重
    大之損害原因，為債務人所不及知，而被害人不預促其注意
    或怠於減少損害者，為與有過失，民法第二百十七條第一項
    及第二項定有明文，此即過失相抵之法則。按過失相抵之責
    任減輕或免除，非為抗辯，而為請求權一部或全部之消滅，
    故過失相抵之要件具備時，法院得不待當事人之主張，逕以
    職權減輕賠償金額或免除之」，最高法院80年度台上字第17
    3號民事判決意旨參照。經查，陳志鴻對於本件交通事故之
    發生係有過失，已如前述，依前開說明，即有過失相抵法則
    之適用。本院審酌陳志鴻及被告之過失情節、程度，認本件
    交通事故陳志鴻應負百分70之過失責任，是以，被告應賠償
    原告之金額為52,146元（計算式：173,819元×30%＝52,146元
    ）。　　
四、綜上所述，原告基於民法侵權行為之規定及保險代位之法律
    關係，請求被告給付52,146元，及自起訴狀繕本送達之翌日
    即111年1月25日起至清償日止，按年息百分之5計算之利息
    ，為有理由，應予准許。逾此範圍之請求，為無理由，應予
    駁回。
五、本件原告勝訴部分，係適用小額訴訟程序所為被告敗訴之判
    決，爰依民事訴訟法第436條之20規定，就原告勝訴部分依
    職權宣告假執行。並依職權宣告被告預供擔保得免為假執行
    。
六、本件訴訟費用即第一審裁判費1,000元，由被告負擔552元（
    計算式：1,000元×52,146元/94,535元＝552元），餘由原告
    負擔。
七、據上論結，本件原告之訴為一部有理由、一部無理由，依民
    事訴訟法第436條之23、第436條之19第1項、第436條之20、
    第436條第2項、第392條第2項、第79條、第87條第1項判決
    如主文。
中　　華　　民　　國　　111 　年　　3 　　月　　14　　日
              基隆簡易庭法　官　高偉文　
以上正本係照原本作成。
對於本件判決如有不服，應於收受送達後20日內向本院提出上訴
書狀，上訴於本院合議庭，並按他造當事人之人數附具繕本。
當事人之上訴，非以判決違背法令為理由不得為之，上訴狀應記
載上訴理由，表明下列各款事項：
㈠原判決所違背之法令及其具體內容。
㈡依訴訟資料可認為原判決有違背法令之具體事實。
中　　華　　民　　國　　111 　年　　3 　　月　　14　　日
                        書記官　盧鏡合